【裁判字號】    90,台上,7734
【裁判日期】    901220
【裁判案由】    違反毒品危害防制條例
【裁判全文】
最高法院刑事判決                                九十年度台上字第七七三四號
    上訴人  台灣高等法院檢察署檢察官
    被  告  甲○○
右上訴人因被告違反毒品危害防制條例案件，不服台灣高等法院中華民國九十年八月
二十九日第二審更審判決（九十年度重上更(三)字第一一○號，起訴案號：台灣台北地
方法院檢察署八十三年度偵字第六七二五號），提起上訴，本院判決如左：
    主  文
上訴駁回。
    理  由
按刑事訴訟法第三百七十七條規定：上訴於第三審法院，非以判決違背法令為理由，
不得為之。是提起第三審上訴，應以原判決違背法令為理由，係屬法定要件。如果上
訴理由係對原審已調查明確並於判決內論駁或說明之事項，徒憑己見重為事實上之爭
辯，或任意指摘，顯與法律規定得為第三審上訴理由之違法情形不相適合時，即應認
其上訴為違背法律上之程式，予以駁回。檢察官上訴意旨略稱：(一)廖進旺於警訊及偵
審中始終供稱為被告甲○○運送毒品，參以被告於警訊亦供稱曾載廖進旺到台北縣、
台北市一帶販賣安非他命等情，足見其等相偕販賣安非他命屬實，雖時間、對象難為
詳細記憶，乃事理之常，原審僅以廖進旺對時間等之供述稍些不一，即不予採信，其
認定事實與卷證不符，並違背經驗法則。(二)證人陳尚瑞供稱其透過廖進旺向被告購買
安非他命，證人馮建洲於民國（下同）八十三年三月二十三日檢察官訊問時亦供明向
被告購買安非他命，廖進旺既堅指被告販賣安非他命，足證該二證人所述為真實，且
無瑕疵，原審以陳、馮二人所述係聽自廖進旺之傳聞證據，認無從採為不利於被告之
認定，亦有適用法令錯誤之違失。(三)被告於警訊坦承：「我知道廖進旺有在販賣安非
他命，我曾看見廖進旺在他家中分裝安非他命」、「廖進旺有拿少許安非他命給我當
酬勞」、「我曾看見廖進旺一次賣出三、四十小包左右的安非他命」、「我載廖進旺
去販賣安非他命」等情，其對於如何販賣與分工供述綦詳，顯與廖進旺互相諉責於對
方販賣，原審未就此事證綜合論斷，有調查職責未盡之違法云云。
查本件原判決撤銷第一審關於被告部分之科刑判決，改判諭知被告無罪，係以：公訴
意旨指訴被告與廖進旺（另案審理）共同基於販賣安非他命營利之概括犯意，先於八
十二年十二月中旬，在台北市○○路松都戲院旁電動玩具店，由被告交付安非他命半
兩予廖進旺，廖進旺則將安非他命送至台北市○○路三十號東隆汽車輪胎公司交予吳
永在，復於八十二年十二月三十一日二十三時三十分，由被告在松都戲院旁電動玩具
店內，以新台幣（下同）二千元之代價，交付安非他命三十六公克予廖進旺，命其送
至台北市○○路三十巷一七七弄二十一號五樓售予陳尚瑞，嗣於八十三年一月一日凌
晨一時許，為警在廖進旺身上查獲安非他命三十六公克，因認被告涉犯（修正前）麻
醉藥品管理條例第十三條之一第二項第一款之罪嫌云云，無非以馮建洲、陳尚瑞、廖
進旺之供述，及被告坦承曾載送廖進旺去販賣安非他命，及與廖進旺到過東隆汽車輪
胎公司等情，為其所憑之證據；惟訊據被告矢口否認上述犯行，經查：(一)、依廖進旺
最初於警訊所供，其係於八十二年十二月中旬及八十二年十二月三十一日，前後二次
替被告送安非他命至台北市○○路東隆輪胎行及台北市○○路三十巷一七七弄二十一
號五樓，分別交付綽號「阿財」之吳永在，及綽號「兩撇」之陳尚瑞，第一次半兩左
右，第二次一兩；嗣於檢察官偵查中則稱：「共二次，第一次是八月……每次四萬多
元」，於第一審又稱：「之前也幫甲○○送過一次安非他命，是在八十二年十二月前
送一次代價是二千元，第一次送到東隆輪胎公司綽號『小白』馮建洲之男子，是在八
十二年十二月中旬」，嗣於原審囑託台灣宜蘭地方法院訊問時，復稱：「為甲○○運
送販賣安非他命有二、三次，第一次詳細時間約八十二年八、九月間，是在松山區○
○○路，我是交給綽號『阿財』的成年男子，交給他的價錢我不記得，賣給他的有半
台兩，其代價也是二千元，我是將安非他命拿到『阿財』的店給他的，第二次是八十
二年十二月三十日到松山區的某地即被抓的地方，送給綽號『兩撇』的男子，重量是
一台兩，其代價也是二千元，當時吳給他的價錢是四萬元，我只記得這兩次」，就其
送貨之時間、對象，供述反覆不一，於檢察官偵查中另又稱：於八十二年八月有向被
告買安非他命一小包八百元云云，亦與其所供幫被告賣安非他命、向被告要一些吸食
等情不符。(二)、馮建洲於警訊並未供述向被告購買安非他命，於檢察官偵查中先則稱
其安非他命之來源係自八十二年八月起，在陳尚瑞任職之公司，以每包四萬元約一兩
重向陳尚瑞購得，經陳尚瑞否認販賣後，復稱係陳尚瑞介紹其向呂雨青及廖進旺購買
，向廖進旺買二次，錢交給廖進旺各等語，嗣於八十三年三月二十二日檢察官訊問時
中始改稱「是向甲○○買的」，然於原審上訴審調查時，卻又稱：「係叫陳尚瑞幫忙
買二次，每次二萬元，六月一次，八月一次，不知陳尚瑞向誰買的」，亦未再稱係向
被告購買；是其上開所稱向被告買安非他命之真實性，即有疑義。(三)、陳尚瑞於警訊
供稱：「我都是向呂雨青和吳永在購買（安非他命）」、「吳永在本身太忙，大多以
金錢僱請廖進旺替他送毒品」，嗣於偵查中稱：「安非他命向廖進旺買的，八十二年
十二月三十日及三十一日……，一共買二次」，並未提及向被告購買安非他命，且於
八十三年三月二十二日檢察官訊問時供稱未向被告買過安非他命；雖其嗣於檢察官訊
問時供稱：「（八十二年十二月三十日所購安非他命）廖進旺要拿去給馮建洲的，是
甲○○叫廖進旺送貨的，後來我才知道是一兩，八十三年一月一日應訊筆錄中所稱東
西是吳永在是不實在的，這就是廖進旺送到永吉路三十巷一七七弄二十七號五樓我租
處要給馮建洲的」，然參之警員廖文章及馮建洲於警訊所述之情，廖進旺被查獲之前
，馮建洲已逃至苗栗市，以避警方緝捕，則陳尚瑞猶稱安非他命係要給馮建洲云云，
即非實在，則陳尚瑞上開不利於被告之供述，其真實性即屬存疑；且陳尚瑞於原審囑
託台灣台南地方法院訊問時所稱：「八十一、八十二年間託人向甲○○買過一、二次
安非他命即託（阿順仔）即廖進旺向被告買過一、二次」、「後來是透過廖進旺向甲
○○買」、「廖進旺有告訴過我，他有在幫甲○○送安非他命」、「都是透過廖進旺
向甲○○買過二次」、「我聽馮建洲說他透過廖進旺向甲○○買安非他命廖進旺在我
住處被抓，就是要拿安非他命給馮建洲，他們二人約在我住處拿東西」等語，其所稱
向被告購買安非他命，係聽自廖進旺之傳聞證據，且與其之前所供陳各情，互核亦不
一致，亦難採為不利於被告之認定。此外，參以廖進旺於警訊及偵審中所供交易安非
他命之過程，均係由吳永在、陳尚瑞直接與被告談妥後，被告再以每次二千元之代價
委由廖進旺代為送貨；惟馮建洲於警訊則供稱「均請綽號『志明』又稱『兩撇』者幫
我連絡『阿順』者購買安非他命」、「『志明』陳尚瑞認識安非他命之上手可以連絡
上，所以請他幫我連絡，我錢亦交給『志明』陳尚瑞去購買」、「是透過綽號『志明
』（陳尚瑞）跟綽號『阿財』（吳永在）聯絡，再由『阿財』向綽號『阿順』（廖進
旺）購買」；復於檢察官訊問時供稱「我向廖進旺買二次，在八十二年十二月二十日
及三十日都在台北市○○路，一兩四萬元，第一次我買半兩」、「我聯絡廖進旺在陳
尚瑞家碰頭，錢是由我給廖進旺，廖某將貨帶來陳尚瑞家中，我再交錢給廖進旺」等
語，其所稱係向廖進旺購買安非他命或與廖進旺聯絡購買安非他命及交錢給廖進旺之
情形，與廖進旺之上開供述亦不相符合。綜上所述，馮建洲、陳尚瑞、廖進旺所供陳
各情，前後不一，彼此亦有歧異，其等所為不利於被告之供陳，是否真實，已不無疑
義，且依其等所述情節，被告又與之有共犯之關係，或係安非他命之提供者，徵之犯
修正前麻醉藥品管理條例第十三條之一第二項各款之罪，供出麻醉藥品來源因而破獲
者，得減輕其刑，該條例第十三條之三定有明文；則吸用或販賣安非他命之人，如供
出安非他命之來源因而破獲者，既得藉以邀求寬典減輕其刑，為擔保其所為不利於其
他共同被告之陳述之真實性，尤應有足以令人確信其陳述為真實之補強證據，自難憑
其等有嚴重瑕疵之供陳，而為不利於被告之認定；至被告於警訊中雖另供稱：廖進旺
有在販賣安非他命，販賣時即呼叫伊載其前往販賣，沒有酬勞，只是廖提供安非他命
給伊吸食等語，惟此部分除被告之自白外，別無其他證據足以佐證（況被告於警訊及
原審供稱該部分係其於八十二年十月或十一月間起在台北市○○街一八八巷三十五號
湘湘餐廳任職之前，向廖進旺租用計程車擔任司機時之事，自難認與本案被訴事實有
關），亦難據以為被告有公訴意旨所指之販賣犯行之認定，是本件尚無其他證據足以
認定被告有公訴意旨所稱之犯行，其犯罪即屬不能證明，應為無罪之諭知等情。已詳
細說明其取捨證據之得心證理由，其推理論斷於經驗法則、論理法則等證據法則並無
違背。上開檢察官上訴意旨，核屬對原審已調查明確並於判決內論駁或說明之事項，
徒憑己見重為事實上之爭辯，或任意指摘，顯與法律規定得為第三審上訴理由之違法
情形不相適合，依首揭規定，應認其上訴違背法律上之程式，予以駁回。
據上論結，應依刑事訴訟法第三百九十五條前段，判決如主文。
中      華      民      國     九十     年     十二     月     二十     日
                              最高法院刑事第十二庭
                                  審判長法官  呂  潮  澤
                                        法官  陳  世  雄
                                        法官  孫  增  同
                                        法官  林  開  任
                                        法官  張  春  福
      右正本證明與原本無異
                                              書  記  官
中      華      民      國     九十     年     十二     月    二十五    日


司法院資訊處製作；財團法人民間司法改革基金會備份。
